【裁判字號】    96,上訴,1085
【裁判日期】    970916
【裁判案由】    組織犯罪防治條例等
【裁判全文】
臺灣高等法院臺中分院刑事判決        96年度上訴字第1085號
上  訴  人  臺灣苗栗地方法院檢察署檢察官
上  訴  人
即  被  告  子○○
上  訴  人
即  被  告  戊○○
上  訴  人
即  被  告  庚○○
上列三人共同
選任辯護人  張仕融律師
            張崇哲律師
            楊佳勳律師
上  訴  人
即  被  告  辰○○  男  40歲（民國○○年○○月○○日生）
                    身分證統一編號：Ｚ000000000號
                    住新竹市○區○○里○鄰○○路1050巷38
                      號1樓
選任辯護人  李添興律師
上  訴  人
即  被  告  未○○  男  32歲（民國○○年○月○○日生）
                    身分證統一編號：Ｚ000000000號
                    住苗栗縣苑裡鎮○○路33號
選任辯護人  楊博堯律師
上  訴  人
即  被  告  卯○○  男  24歲（民國○○年○月○○日生）
                    身分證統一編號：Ｚ000000000號
                    住新竹市○區○○里○鄰○○路○段576巷1
                      6弄5之2號2樓
上  訴  人
即  被  告  癸○○  男  23歲（民國○○年○○月○○日生）
                    身分證統一編號：Ｚ000000000號
                    住苗栗縣苑裡鎮玉田里6鄰國光巷8號
上  訴  人
即  被  告  丑○○  男  36歲（民國○○年○○月○○日生）
                    身分證統一編號：Ｚ000000000號
                    住桃園縣復興鄉義盛村6鄰下宇內65號
                    居新竹市○區○○里○○鄰○○路165巷19
                      號3樓
                    居新竹市○○路302號12樓之3
選任辯護人  龔正文律師
上  訴  人
即  被  告  巳○○  男  36歲（民國○○年○月○日生）
                    身分證統一編號：Ｚ000000000號
                    住新竹市○區○○里○鄰○○街28巷38號
                    居新竹市○區○○路1號
上  訴  人
即  被  告  己○○  男  38歲（民國○○年○月○日生）
                    身分證統一編號：Ｚ000000000號
                    住苗栗縣通霄鎮○○里○○鄰○○○路14號
上  訴  人
即  被  告  乙○○  男  32歲（民國○○年○月○○日生）
                    身分證統一編號：Ｚ000000000號
                    住苗栗縣通霄鎮平元里3鄰平元4號
上  訴  人
即  被  告  甲○○  男  40歲（民國○○年○○月○日生）
                    身分證統一編號：Ｚ000000000號
                    住台中縣豐原市○○里○○鄰○○路185巷1
                      4號4樓
                    居苗栗縣通霄鎮○○路50巷56號
上列三人共同
選任辯護人  徐宏澤律師
            劉正穆律師
上列上訴人因組織犯罪防治條例等案件，不服臺灣苗栗地方法院
95年度重訴字第11號中華民國96年1月30日第一審判決（起訴案
號：臺灣苗栗地方法院檢察署95年度偵字第2873號），提起上訴
，本院判決如下：
    主  文
原判決除無罪部分外均撤銷。
子○○犯圖利供給賭博場所罪（事實一），處有期徒刑拾月。減
為有期徒刑伍月。又犯共同強制罪（事實二），處有期徒刑陸月
。減為有期徒刑參月。又犯共同剝奪他人行動自由罪（事實二）
，處有期徒刑壹年陸月。減為有期徒刑玖月。又犯共同恐嚇取財
未遂罪（事實三），處有期徒刑貳年。又犯共同剝奪他人行動自
由罪（事實五），處有期徒刑壹年。減為有期徒刑陸月。又犯共
同強制罪（事實六），處有期徒刑拾月。減為有期徒刑伍月。應
執行有期徒刑參年捌月。
戊○○犯共同恐嚇取財未遂罪（事實三），處有期徒刑壹年拾月
。又犯未經許可持有手槍罪（事實四），處有期徒刑伍年，併科
罰金新台幣貳萬元，罰金如易服勞役以新台幣壹仟元折算壹日；
扣案手槍壹支（槍枝管制編號0000000000）沒收。又犯共同剝奪
他人行動自由罪（事實五），處有期徒刑壹年。減為有期徒刑陸
月。又犯共同強制罪（事實六），處有期徒刑捌月。減為有期徒
刑肆月。應執行有期徒刑陸年捌月；罰金新台幣貳萬元，罰金如
易服勞役，以新台幣壹仟元折算壹日。扣案手槍壹支（槍枝管制
編號0000000000）沒收。
庚○○犯共同恐嚇取財未遂罪（事實三），處有期徒刑壹年拾月
。
癸○○犯共同恐嚇取財未遂罪（事實三），處有期徒刑壹年拾月
。
辰○○犯共同剝奪他人行動自由罪（事實五），累犯，處有期徒
刑壹年貳月。減為有期徒刑柒月。
巳○○犯共同剝奪他人行動自由罪（事實五），處有期徒刑壹年
。減為有期徒刑陸月，如易科罰金，以參佰元即新台幣玖佰元折
算壹日。
丑○○犯共同剝奪他人行動自由罪（事實五），處有期徒刑壹年
。減為有期徒刑陸月。如易科罰金，以參佰元即新台幣玖佰元折
算壹日。
卯○○犯共同剝奪他人行動自由罪（事實五），處有期徒刑壹年
。減為有期徒刑陸月。如易科罰金，以參佰元即新台幣玖佰元折
算壹日。
己○○犯共同強制罪（事實二），處有期徒刑陸月。減為有期徒
刑參月。又犯共同剝奪他人行動自由罪（事實二），處有期徒刑
壹年陸月。減為有期徒刑玖月。應執行有期徒刑壹年。
甲○○犯共同剝奪他人行動自由罪（事實二），處有期徒刑壹年
陸月。減為有期徒刑玖月。
乙○○犯共同剝奪他人行動自由罪（事實二），處有期徒刑壹年
陸月。減為有期徒刑玖月。
未○○犯未經許可持有可發射子彈具有殺傷力之改造手槍罪（事
實七），處有期徒刑參年陸月，併科罰金新台幣參萬元，罰金如
易服勞役以新台幣壹仟元折算壹日。改造手槍壹支沒收。又犯恐
嚇危害安全罪（事實七），處有期徒刑拾月。減為有期徒刑伍月
。應執行有期徒刑參年柒月，罰金新台幣參萬元。罰金如易服勞
役，以新台幣壹仟元折算壹日。
    事  實
一、子○○（綽號阿和仔）自民國92年間起，即以位在苗栗縣苑
    裡鎮○○路362號之居所，與同夥以共稱「辦公室」為聚點
    ，在苗栗縣苑裡鎮、通霄鎮地區夥同戊○○（綽號阿布魯）
    、庚○○（綽號葡萄仔）、未○○（綽號志峰）、癸○○（
    綽號白蔡義仔）、己○○、甲○○及其餘姓名年籍不詳之男
    子約十餘人，併結合新竹地區之辰○○、卯○○、丑○○、
    巳○○等人，以設於新竹市○○路103號之「益成租賃公司
    」為聚點，或子○○、戊○○個人單獨、或數人共同為下列
    各次犯行：
    (1)子○○（綽號阿和仔）意圖營利，於民國93年10月間至95
      年3 、4 月間前後，以其位在苗栗縣苑裡鎮○○路362 號
      之租用處所，或在苑裡鎮各地不固定之民宅，供為賭博場
      所，供給賭客賭博財物（簡稱事實一）。
    (2)己○○在苗栗縣通霄鎮○○里○○路65之3 號，以與賭客
      對賭期貨指數之方式經營期貨空中交易業務（違反期貨交
      易法部分，檢察官另案偵辦）。辛○○自92年08月間起，
      先後向己○○下注購買期貨，迄至同年10月底，總計積欠
      賭債約新台幣（下同）540萬元，辛○○遂向友人丙○○
      借用支票簽發共540萬元面額之支票交予己○○抵債，因
      上開支票並未全數兌現。己○○乃於93年11月1日夜間某
      時，與子○○、戊○○、庚○○、甲○○及不詳姓名、年
      籍之成年男子共約五、六人，基於共同犯意聯絡，先由己○○至丙○○位在通霄鎮通灣里11鄰通灣106號之2住處，
      強令丙○○立即處理票據債務之意思，要求丙○○同至上
      揭己○○通霄鎮通西里65之3號處，己○○與在場之子○○等5、6人基於強制丙○○為其聯絡辛○○到場處理賭債
      之意思聯絡，即強令丙○○一直打電話要辛○○立即到場
      處理上開賭債，丙○○因見對方人多勢眾之脅迫而心生畏
      懼，雖無義務為子○○、己○○等人於夜間處理債務，仍
      一直打電話要求辛○○前來處理。至翌日即同月2日凌晨7
      時許，辛○○始向友人籌得80餘萬元，帶至上址交付予己○○，丙○○即離去。而於丙○○離去後，子○○向辛○○稱：帶80萬元也敢來，並由具有意思聯絡之甲○○、己○○出手毆打辛○○（未成傷），以此強暴方式逼迫辛○○簽發540萬之本票處理賭債。同日21時許，再由己○○
      等人，將辛○○押往通霄鎮○○路之「樂天地KTV」，並
      由具有意思聯絡之乙○○（綽號黑鷹）持一瓶汽油嚇令辛○○聞，向辛○○恫嚇稱：你聞聞看這是什麼，不叫人拿
      錢來還債，就一把火燒死你，致辛○○因而心生畏懼。並
      由己○○、甲○○、乙○○3人輪流看管，將辛○○幽禁
      於「樂天地KTV」A6包廂內，而剝奪辛○○之行動自由，
      直至同月6日12時30分許，始因丙○○及張正雄（辛○○
      之父）向苗栗縣警察局竹南分局報案後，為警在通霄鎮「
      家鄉味餐廳」內救出，計剝奪辛○○行動自由約達4日（
      簡稱事實二）。
    (3)子○○係位於苗栗縣苑裡鎮○○路46號「大通苑賽鴿協會
      」之會員，得知午○○兄弟二人在94年度「大通苑賽鴿協
      會」春季賽鴿競賽中贏得約480萬元之獎金，遂基於索取
      賽鴿部分彩金之不法所有意圖，而於94年5、6月間，透過
      不詳名籍之第三人向午○○恫嚇稱：你們兄弟都沒有表示
      一下（即交付出賽鴿彩金之一部分之意）等語恫嚇午○○
      ，致午○○因而心生畏懼，而於當月某日在「大通苑賽鴿
      協會」巧遇子○○時，向子○○詢稱：我們兄弟是否有欠
      你錢等語。子○○因而透過姓名年籍不詳綽號為「阿旺」
      之男子等人，於94年12月2日16時許，在午○○位於苗栗
      縣苑裡鎮○○路80號之居所，向午○○恫嚇稱：不表示一
      下，就要把你帶到山上等語，致午○○因而心生畏懼。同
      年12月18日晚間，午○○與友人在苗栗縣苑裡鎮客庄里71
      之27號「喬弘KTV」包廂內唱歌時，子○○即率同具有意
      思聯絡之戊○○（綽號阿布魯）、庚○○（綽號葡萄仔）
      、癸○○等人，向午○○恫嚇稱：你們兄弟真不識相，也
      不表示一下，隨即將午○○架出包廂外圍毆（傷害部分未
      經告訴）後始離去。午○○經救護車送往苑裡李綜合醫院
      醫治後，心有不甘，遂於逾20分鐘後離去醫院，返家持不
      明器械前往子○○位於中山路362號之處所理論，未料該
      址子○○等人多人在場，在場眾人見午○○持械到場，先
      以防衛之意思與午○○對抗，午○○旋即不敵而向外逃，
      子○○即指示戊○○等約十餘名不詳姓名年籍之男子，共
      同基於以傷害為手段以迫其交付部分賽鴿彩金之犯意聯絡
      ，追打並圍毆午○○，午○○因不堪多人圍毆而受傷昏倒
      ，警員據報至現場勸阻，上開眾人仍在警員勸阻下仍一再
      毆打午○○（此部分傷害仍未經告訴）。午○○受上開2
      次毆打結果，受有頭部外傷合併輕微腦震盪，右姆指撕裂
      傷合併韌帶斷裂，頭皮撕裂傷、右小腿擦傷等傷害（簡稱
      事實三）。
    (4)戊○○另於92年1 月間某日22時許，在苗栗縣苑裡鎮○○
      里○○路旁，向姓名年籍不詳，綽號為「阿源」之成年男
      子，取得制式貝瑞塔手槍1 支，即未經許可而持有之。嗣
      於95年5 月26日4 時許，因案為警拘提到案時，供承上情
      ，並在新竹市○○里○○路1 號旁窪地草叢內扣得上揭手
      槍1 支（簡稱事實四）。
    (5)辰○○曾犯傷害致死罪，經最高法院判處有期徒刑7 年確
      定，並於94年11月22日假釋期滿執行完畢，仍未向善。因
      壬○○於95年03月間，積欠辰○○、巳○○、丑○○等人
      賭債約375萬元，辰○○等人為逼迫壬○○清償賭債，乃
      於同年3月29日15時許，辰○○、丑○○即往苑裡鎮○○
      路362號偕同戊○○，3人基於逼迫壬○○立即清償賭債之
      意思聯絡，於同日19時許，同至壬○○位在台中市○○路
      ○段197號「冠逸汽車行」，以人多勢眾使壬○○因而心生
      畏懼不敢抗拒之方式，將壬○○押往苗栗縣苑裡鎮某處修
      車場，交由具有意思聯絡之子○○要脅索債後，再由子○○唆使辰○○、丑○○將壬○○押往辰○○（原起訴於此
      贅列被告癸○○，經蒞庭檢察官在原審當庭更正而刪除）
      位在新竹市○○路103號之「益成租賃公司」軟禁，並由
      辰○○、丑○○及具有意思聯絡之卯○○負責看守而剝奪
      壬○○之行動自由。同月30日再由卯○○及具有意思聯絡
      之巳○○帶往戶政事務所辦理補發身分證，脅迫壬○○將
      其所有位於新竹市○○段122、123、127等地號3筆土地，
      於新竹某代書事務所書立委託書交由巳○○處理，妨害壬○○對於上開3筆土地之權利行使，而於壬○○書立委託
      書後之同月31日15時許，將壬○○釋放，剝奪壬○○之行
      動自由約達3日。辰○○再於同年5月初某日，要求壬○○
      到苗栗縣苑裡鎮○○路362號之「辦公室」，脅迫壬○○
      稱：賭債外加利息總計須再付600萬元，再脅迫壬○○簽
      發6張面額各100萬元之本票，壬○○雖無義務簽立本票，
      仍受此脅迫而簽立上開面額之本票（簡稱事實五）。
    (6)93年10月間，寅○○在子○○所經營之上揭賭場，多次賭
      博後積欠賭債達130 餘萬元，因無力清償，子○○、戊○○與其同夥之男子約4人，遂基於逼迫寅○○立即清償賭
      債之意思，於93年11月4日晚間某時許，在寅○○當時位
      在苑裡鎮某友人之住處，將寅○○以人多勢眾而使其不敢
      抗拒之脅迫方式，帶至苑裡鎮○○路46號「大通苑賽鴿協
      會」後，以三字經之穢語恐嚇寅○○何時還債，再由子○○持椅子猛砸寅○○腳部之暴力手段（傷害部分未經告訴
      ），脅迫寅○○連夜通知家人將所有之車牌號碼7P-5621
      號自小客車，開至上址出售，子○○等人隨即連繫汽車買
      賣商黃榮松於當晚11時許深夜即到場估價，而以20萬元成
      交，得款交付子○○用以抵債（簡稱事實六）。
    (7)未○○於94年12月間，自某不詳姓名年籍之成年男子處，
      取得可供發射金屬或子彈而具有殺傷力之非制式手槍1 支
      及子彈1 顆後，即未經許可而持有之。嗣於94年12月19日
      零時許，因KTV 伴唱小姐跳槽至「喬弘KTV 」之糾紛，乃
      另起意，而前往該ＫＴＶ理論時，隨即持上開槍、彈，前
      往位在苗栗縣苑裡鎮客庄里71之27號「喬弘KTV 」，表示
      欲將上開非制式手槍寄放櫃檯藉以示威，但遭KTV老闆申
      ○○拒絕，遂持該支非制式手槍抵住申○○頭部，恫嚇稱
      ：妳相不相信我一槍打死妳，隨即朝天花板射擊1發子彈
      示威。該改造手槍則於事後丟棄他處（簡稱事實七）。
二、案經午○○告訴，及台灣苗栗地方法院檢察署檢察官指揮內
    政部警政署刑事警察局偵六隊、行政院海岸巡防總局中部地
    區巡防局、南投憲兵隊、法務部調查局苗栗縣調查站、苗栗
    縣警察局通霄分局偵查起訴。
    理  由
壹、認定有罪部分
一、認定事實：
甲、事實一部分
    (一)訊之上訴人即被告子○○否認上揭犯行，辯稱：沒有提供
      不特定人賭博，伊在該處養鴿兼賣茶葉等語。
    (二)供本件調查之證據：
      1.被告子○○於警詢時之陳述，既屬合法詢問並依法作成
        筆錄，且不在刑事訴訟法第159條第1項傳聞證據排除證
        據能力之列，自得作為證據。其辯護人稱此無證據能力
        ，自不可採。
      2.承上所述，本件採為證據者為：
        (1)證人：寅○○、秘密證人B1。
        (2)被告子○○於警詢、偵訊及法院之供述。
    (三)斟酌證據認定事實：
      1.不爭執部分：
        (1)苗栗縣苑裡鎮○○路362號是由子○○租用。
        (2)上揭地點有人在打麻將。
      2.就爭點部分之斟酌：
        (1)證人寅○○於原審法院審理中之證述雖陳稱其於93年
          10 月間在被告子○○之處所賭輸130多萬元等語，惟
          證述中迴避被告子○○是否開設賭場營利一節，惟其
          於警詢中則明確指述「在阿和仔（即子○○）開設之
          賭場賭博；阿和仔在賭場跟我說可以玩賒帳的，額度
          可以到新台幣200萬元」等語，審之證人寅○○於原
          審審理中證述時係在被告子○○等人在場時陳述，而
          寅○○曾遭被告子○○以暴力方式討債（詳後事實六
          所述），對其等心有畏懼，顯然受有壓力，而於警詢
          中則無此壓力，自屬較為可信，爰採信其於警詢中明
          確指稱被告開設賭場之證述。
        (2)秘密證人B1於偵訊中明確證述被告子○○於94年9 月
          間及95年3、4月間均曾要求B1至其賭場賭博等語。
        (3)被告子○○坦承其處所確實有人聚眾賭博等情（95年
          5 月25日於刑事警察局中部打擊犯罪中心之陳述，詳
          95 偵3142號卷）。
        (4)證人寅○○、Ｂ1 等2 人之證述，互核其情節相符，
          佐以被告子○○之所述，上開證人2 人之證述應屬可
          信。
        (5)又證人寅○○在原審證稱：阿和仔說可以玩賒帳的，
          額度可以到新台幣200萬元等語，足認該賭場有提供
          賭客以賒帳方式賭博之制度，依此客觀事實，則被告
          子○○開設賭場係意圖營利一節，亦堪認定。
    (四)認定事實之結論：
      綜上本段所述，本件事證已明，被告子○○事實一之犯行
      堪予認定。其避重就輕之辯解與客觀事實不符，並不可採
      。
乙、事實二部分
    (一)訊之上訴人即被告己○○、子○○、甲○○、乙○○均否
      認有上揭犯行。被告己○○辯稱：是丙○○聯絡辛○○留
      在該處與伊處理債務，並無毆打辛○○等語。被告子○○
      辯稱：只是己○○叫伊去幫忙協調辛○○與己○○的債務
      問題。被告甲○○辯稱：只有帶辛○○去「樂天地KTV」
      隔壁吃飯而已，後來有遇到乙○○，己○○、辛○○、乙○○與伊4人就在那邊一起吃飯。被告乙○○則辯稱：係
      去「樂天地KTV」喝酒，有遇到甲○○等語。
    (二)供本件調查之證據：
      1.證人辛○○、丙○○、丘家榮、張登輝等4人，於警詢
        之供述，均屬被告以外之人於審判外之陳述，依刑事訴
        訟法第159條第1項規定，均無證據能力，爰均不作為
        本件認定事實之判斷依據。
      2.承上所述，本件採為證據者為：
        (1)證人辛○○、丙○○、張登輝等3人，經原審法院行
          交互詰問之證言。及證人劉瑞鵬、余松山、李隆華等
          人之證言。
        (2)物證：現場照片3張。
        (3)被告子○○、己○○、甲○○、乙○○於警詢、偵訊
          中之陳述。
    (三)斟酌證據認定事實：
      1.不爭執部分：
        事實二所載賭債及票據債務糾紛，業經被告供述在卷，
        核與證人即被害人辛○○、丙○○就此部分指述情節相
        符，此部分客觀事實，堪予先行認定。
      2.就爭點部分之斟酌：
        (1)強令丙○○打電話召來辛○○部分：證人即被害人丙○○就此部分於原審審理中證述甚詳，此部分與證人
          即另一被害人辛○○證述，及證人即陪同其到被告己○○處所之胞兄李隆華證述之情節均相符，且就此部
          分之證述，被告等人均無意見，足見證人丙○○就此
          部分之證述具有可信性，堪採為認定事實之依據。
        (2)對辛○○剝奪行動自由、恐嚇、強制簽立本票部分：
          證人即被害人辛○○於原審審理中就此部分事實證述
          甚詳，審之證人即另一被害人丙○○證述其電請辛○○前來出面處理之情節，及證人即據辛○○之父親報
          案前往帶回辛○○之警員張登輝在原審證稱：辛○○
          電話中說他在包廂內，外面有人在看管，他沒有辦法
          出來；帶辛○○回分局時，他的神情好像有受到驚嚇
          等情，互核其情節相符，足見被害人辛○○就其事實
          二所示被害經過之證述，具有可信性，堪採為認定事
          實之依據。
        (3)至證人劉瑞鵬、余松山均未在場親見被告等人與辛○○同處時之互動情形，其等證述內容均不影響辛○○
          證述之可信性，不足採為被告有利之證據。
    (四)認定事實之結論：
      綜上所述，本件事證已明，被告子○○、己○○、甲○○
      、乙○○上揭事實二所示之犯行均堪認定。
    (五)關於事實二公訴意旨另稱：子○○、己○○2人，與被告
      戊○○、庚○○（以上2人就此部分均應為無罪諭知，詳
      後述），於辛○○獲救後，持續約一週期間，夥同組織其
      餘姓名年籍不詳之男子約10餘人，每日分乘2部自用小客
      車，不定時至丙○○之工作地點、住處，及辛○○之住處
      ，兩面要脅索討支票及本票之票款，並以在丙○○之住處
      門前噴灑油漆，砸毀窗戶玻璃（毀損部分未經告訴）之方
      式，恐嚇丙○○兌現支票，致丙○○因而心生畏懼，而辭
      去公職，並與辛○○共同遠離上揭住所躲避他處。因認上
      揭被告於此部分尚涉犯恐嚇危害安全之罪嫌。惟訊之被告
      子○○、戊○○、庚○○、己○○均否認此部分犯行。經
      查證人即被害人辛○○、丙○○及其兄李隆華等3人，均
      陳稱到上班處所索債，及噴灑油漆、砸毀玻璃之人均非被
      告子○○、戊○○、庚○○、己○○等語，依此尚難認上
      開行為係被告等人所為。爰被告子○○、戊○○、庚○○
      、己○○此部分公訴意旨所指上揭情節，應不成立罪名。
      又自形式上觀之，被告子○○、己○○2人上揭公訴意旨
      所指述之犯行，均係為達迫使被害人還債之手段行為，與
      上揭經論罪之事實二犯行，依修正前刑法第55條後段之規
      定，互有方法、結果之牽連關係，自應以同一裁判從一重
      處斷，就被告子○○、己○○2人此部分，爰不另為無罪
      之諭知。另被告甲○○、乙○○2人於事實二之犯行，起
      訴書於事實二中就丙○○被害部分，並未載述上揭被告2
      人（僅參與被害人辛○○部分）有行為或意思之參與，此
      與被告子○○、己○○2人係全案（含丙○○及辛○○部
      分）參與者，有所不同，惟於起訴書所犯法條欄中，就被
      告甲○○、乙○○2人所引用之法條，與其他於事實二犯
      行全案參與之被告子○○、己○○2人，於事實二所犯法
      條部分，未予區別，此部分應屬區辨未盡周詳，惟起訴書
      於事實二之記載已屬明確，亦即起訴書意旨對被告甲○○
      、乙○○2人就丙○○被害部分並未列為共同被告，特予
      敘明。
丙、犯罪事實三部分
    (一)訊據上訴人即被告庚○○坦承有毆打被害人午○○，惟辯
      稱：係因酒帳糾紛打午○○。上訴人即被告癸○○辯稱：
      因酒帳糾紛在KTV打午○○，在辦公室之毆打事件則不在
      場。上訴人即被告戊○○辯稱：在KTV毆打事件沒有參與
      ，在辦公室係午○○拿刀子來，伊為了防衛才拿椅子和木
      棍擋他。被告子○○否認上揭犯行，辯稱：渠在KTV櫃檯
      付帳後就到外面，沒有看到案發情況，沒有與午○○碰到
      面；伊看到午○○拿刀子到辦公室來，他走到門口伊就拿
      煙灰缸砸他，並無進一步打他。
    (二)供本件調查之證據：
      1.證人午○○、鄭圳、楊朝嘉、蕭偉升等4人，於警詢
        之供述，均係被告以外之人於審判外之陳述，依刑事訴
        訟法第159條第1項之規定均無證據能力，爰均不作為
        本件認定事實之判斷依據。
      2.承上所述，本件採為證據者為：
        (1)證人午○○、鄭圳、楊朝嘉、蕭偉升等4人在偵查
          中及法院之證言。鄭有松、詹振宗、申○○、柯義雄
          、黃怡青、古文清、阮煌明等7人之證言。
        (2)苑裡李綜合醫院95年1月2日診斷證明書影本1紙、苗
          栗縣警察局通霄分局受理各類刑案紀錄表。
        (3)受傷急救照片4幀。大西洋ＫＴＶ酒店帳單8張、本票
          1 張。
        (4)被告子○○、戊○○、庚○○、癸○○等人於警詢、
          偵訊中之陳述。
    (三)斟酌證據認定事實：
      1.不爭執部分：
        事實三所示先後2 次先後毆打行為（此部分雖未經告訴
        ，惟屬恐嚇取財之手段行為，故仍予以審認），業據各
        被告坦承不諱，核與被害人午○○、證人鄭圳、楊朝
        嘉、蕭偉升就此部分指述之情節相符，且有苑裡李綜合
        醫院診斷證明書影本、苗栗縣警察局通宵分局受理各類
        刑案紀錄表各1紙及受傷急救照片4幀在卷可佐，此部分
        事實可以先予認定。
      2.就爭點部分之判斷：
        (1)證人即被害人午○○就事實三所示之2 次被毆打之情
          節於原審審理中證述甚詳，其中在ＫＴＶ毆打之情節
          ，與被告戊○○、庚○○、癸○○陳稱有於ＫＴＶ毆
          打被害人午○○等情節相符；而於子○○處所毆打之
          情節，則與證人即午○○之兄鄭圳之證述，及證人
          據報到場處理之警員楊朝嘉之證述，互核其情節均相
          符，足見被害人午○○之關於2次被攻打之情節之證
          述具有可信性，堪採為認定事實之依據，復有午○○
          之診斷證明書一件在卷可稽，堪認事實三所示2次毆
          打犯行，均堪予認定。
        (2)又關於毆打被害人之傷害犯意：被告等雖多人圍毆被
          害人午○○，惟均未持利器，且午○○連受2次毆打
          後其所受之傷係頭部外傷合併輕微腦震盪，右姆指撕
          裂傷合併韌帶斷裂，頭皮撕裂傷、右小腿擦傷等傷害
          ，此有診斷證明書一件在卷可稽，審其傷勢尚未有深
          入體內之傷害，難認被告等人於行兇時有致被害人於
          重傷之犯意，爰認被告等人毆打被害人係基於普通傷
          害之犯意。
        (3)被害人午○○就事實三所示受子○○言詞恐嚇及在上
          揭ＫＴＶ毆打（第1 次毆打）藉以索取賽鴿獎金之情
          節於原審審理中亦證述甚詳，此與證人即被害人之弟
          鄭圳在原審證述略稱：賽鴿中彩金後子○○有1次
          半夜打電話給我，要我們表示一下，就是拿一些出來
          ；之後沒多久我大哥（即午○○）就被打了等語，互
          核其情節相符，堪認被害人午○○此部分之證述亦屬
          真實。
        (4)至被告子○○、戊○○、庚○○、癸○○均辯稱毆打
          被害人午○○係因午○○欠大西洋ＫＴＶ之消費款未
          清償才毆打午○○等語，並以證人鄭有松、詹振宗、
          申○○、柯義雄、黃怡青、古文清、阮煌明等7 人及
          大西洋ＫＴＶ酒店帳單8張、本票1張等證據為證。惟
          查，上開證人均未能明確指稱被害人午○○積欠被告
          子○○上揭消費款之事實，而大西洋ＫＴＶ酒店帳單
          8張均非被害人簽名，本票1張亦非被害人簽發，自不
          得遽認被害人午○○有積欠大西洋ＫＴＶ消費款之事
          實，亦即被告子○○等人毆打午○○係基於索取賽鴿
          部分獎金之意圖，而非索討消費債款之意思。
    (四)綜上本段所述，事實三之事證已明，被告子○○、戊○○
      、庚○○、癸○○於事實三之犯行均堪認定。
    (五)公訴意旨另指：94年12月09日，午○○之鴿舍遭子○○之
      同夥潑灑油漆並放鞭炮示威，藉以逼迫午○○交付賽鴿部
      分彩金等情，因認被告子○○此部分行為亦涉刑法第305
      條恐嚇危害安全罪名。訊之被告子○○否認此部分犯行。
      經查，證人即被害人午○○及其弟鄭圳均證稱：未看見
      潑灑油漆並放鞭炮之人等語，既無證據證明係被告子○○
      所為，則應採信其所辯，認其未為此部分犯行。又自形式
      上觀之，公訴意旨所指訴之此部分事實，與上揭經論罪之
      事實三部分，有手段、目的之牽連關係，自應以同一裁判
      處理之，爰就此部分不另為無罪之諭知。
丁、犯罪事實四部分
    (一)訊之被告戊○○就此部分犯行坦承不諱，且有槍枝扣案可
      佐，及載明上開槍枝具有殺傷力之鑑定報告書（刑鑑字第
      0950078246）1件，及起獲槍枝照片12幀，附卷可稽。此
      部分事證已明，被告上揭犯行均堪予認定。
    (二)至被告辯稱本件犯行係自首一節，經查證人即承辦員警張
      松廣在原審證述略稱：（95年5月26日）訊問被告戊○○
      之前，就自刑事局提供之監聽譯文資料中得知被告戊○○
      持有槍枝等情，而審之原審法院於稍早之95年5月24日所
      核發之搜索票（95年聲搜373號）所載，亦足以彰顯警方
      係以槍砲彈藥刀械管制條例及組織犯罪條例等案由，及請
      求搜索扣押槍砲案件相關證物等情，以上開證述及搜索票
      之內容互相參照，足以認定警方已於先行監聽被告等人電
      話時，即查知被告戊○○持有槍枝等情，故被告戊○○於
      上揭警詢時供承其擁有槍枝一節，尚不合於自首之要件，
      不能以自首減輕其刑。惟其於警詢時自白持有手槍，並帶
      同警方起出上開手槍之犯後態度良好，自可於量刑中予以
      有利之審酌，併予敘明。
戊、犯罪事實五部分
    (一)訊之上訴人即被告辰○○、子○○、巳○○、丑○○、戊○○、卯○○均否認有上揭犯行。被告辰○○辯稱：係壬○○委託伊向一名綽號「芭樂」之男子下注簽賭職棒、並
      無剝奪壬○○行動自由等情。被告子○○辯稱：他們帶壬○○到中山路362號時伊才知道，我是在那邊泡茶、他們
      在那邊講話而已等語。被告巳○○辯稱：有去益成租賃公
      司找壬○○，沒有看守他，壬○○兄弟兩有委託伊幫忙處
      理三筆土地等語。被告丑○○辯稱：案發當天伊與壬○○
      喝酒兩個都躺在沙發上睡覺，睡覺睡到天亮他說他要出去
      等語。被告戊○○辯稱：依只是替辰○○帶路到「冠逸汽
      車行」，不知道他要去找誰等語。被告卯○○辯稱：沒有
      看守壬○○，巳○○叫伊載他們去辦身分證等語。
    (二)證據能力爭議之判斷：
      1、被告子○○、戊○○、辰○○、巳○○、丑○○、卯
         ○○等人於警詢時陳述，各就其對自己所涉事實之部
         分，不在刑事訴訟法第159條第1項排除之列，均得作
         為本件之證據；而上開各被告於警詢所述，就其他共
         同被告部分，則依上揭同條項之規定，均無證據能力
         。
       2、證人壬○○於警詢之陳述，依上揭同條項之規定，固
          不得單獨作為證據；惟壬○○於警詢中所述與審判所
          述不符（詳後述），仍依同法第159條之2規定，就其
          警詢及審理中之證述，於斟酌其可信性之特別情況下
          ，而予以一併審酌，作為認定事實之依據。
       3、卯○○之通聯記錄係屬書證，其取得並無不法，自得
          作為證據。
    (三)斟酌證據認定事實：
      1.不爭執部分：
        事實五所載賭債之糾紛及壬○○辦理補發身份證、委託
        處理土地、簽發本票等情，業經被告巳○○、卯○○、
        子○○供述在卷，核與證人即被害人壬○○就此部分指
        述情節相符，此部分客觀事實，堪予先行認定。
      2.就爭點部分之判斷：
        (1)就事實五所示被告子○○、戊○○、辰○○、巳○○
          、丑○○、卯○○等人對壬○○剝奪行動自由、強令
          委託處理土地及本票之犯行，證人即被害人壬○○於
          原審審理中雖證述有在被告辰○○等人所指定之處所
          停留約3日及書立土地處理委託書、簽發本票等情，
          惟陳稱均係自願等語，此與其於警詢所述上開情況皆
          屬被迫所為等語，互不相符。審之證人即被害人壬○○於警詢時向警陳稱：希望不要讓辰○○等人知道，
          我怕辰○○等人會傷害我及我的家人等語，及於原審
          法院作證前先行打電話請求不要在被告等人面前作證
          等情，足認壬○○於審理時雖於視訊室作證，惟被告
          均在庭當場聽聞，證人壬○○心知在場被告均親聞其
          所證述之內容，其內心受有巨大之壓力堪以理解，反
          之，其於警詢時之初供，並無被告等人在場，顯具有
          此特別可信之情況，爰採認其警詢時之證述。
        (2)佐以被害人壬○○自95年3 月29日15時許起約3 日之
          久之時間均處於被告辰○○等人之跟隨，而其雖曾一
          度返家，惟係返家拿取土地所有權狀，且仍在被告辰
          ○○之跟隨下往返，直至書立委託被告巳○○處理土
          地之委託書後，始得離開被告辰○○等人之客觀事實
          等情狀，足認被害人證述其係遭剝奪行動自由強制書
          立委託書、本票等，均屬實情。綜上本段所述，本件
          事證已明，被告子○○、戊○○、辰○○、巳○○、
          丑○○、卯○○等人上揭犯行均堪認定。
    (四)公訴意旨另指：95年5月25日13時30分許，為警在新竹市
      ○○街28巷38號卯○○之住處搜索後，扣得子○○等人所
      使用之討債工具木棍4支、鋁棒1支、掃刀1支、開山刀1支
      等器械。訊之被告卯○○、子○○、戊○○、辰○○、丑
      ○○、巳○○等人均否認為其等所有等語。經查，被告卯
      ○○辯稱查獲上揭器械之處即新竹市○○街28巷38 號，
      並非其專有之住所，而係花店老闆蔡榮宗所有，上開處所
      尚作為花店其他員工之宿舍；不知上開器械係何人所有等
      語。審之被告卯○○及其家人之2處住所：同市○○路○段
      576巷16弄5號1樓及同巷、弄5之2號2樓等2處所，均經警
      搜索而無所獲之事實，堪認上開器械非被告卯○○、子○○、戊○○、辰○○、丑○○、巳○○等人所有。
己、犯罪事實六部分
    (一)訊之被告子○○、戊○○均否認有上揭犯行。被告子○○
      辯稱：寅○○是自己去賽鴿協會，一時情急才拿椅子砸他
      ，賣車是他自己跟車行洽談等語。被告戊○○則辯稱: 只
      有載子○○到大通苑賽鴿協會就走了等語。
    (二)證據能力爭議之判斷：
        被告子○○、戊○○於警詢時陳述，各就其對自己所涉
        事實之部分，不在刑事訴訟法第159 條第1 項排除之列
        ，均得作為本件之證據；而上開各被告於警詢所述，就
        其他共同被告部分，則依上揭同條項之規定，均無證據
        能力。
    (三)斟酌證據認定事實：
      1.不爭執部分：
        事實六所載賭債之糾紛、被告子○○持椅子丟擲寅○○
        及賣車還款之事實，業經被告供述在卷，核與證人即被
        害人寅○○、酉○○就此部分指述情節相符，且有汽車
        買賣合約書影本1 紙，在卷可佐，此部分客觀事實，堪
        予先行認定。
      2.就爭點部分之判斷：
        (1)就事實六所示被告子○○、戊○○等人以人多勢眾之
          方式強制寅○○到「大通苑賽鴿協會」、被告子○○
          以對寅○○丟擲椅子之方式強制寅○○出售自用小客
          車之犯行，證人即被害人寅○○審理中證述甚詳，且
          客觀情節已經認定如上述，且參以被害人寅○○係於
          深夜出售其所有汽車之情狀，彰顯被害人係屬受被告
          所迫而為，足見上開證述與實情相符，可採為認定事
          實之依據。又被害人雖於審理中證稱：是誰帶其至「
          大通苑賽鴿協會」一事忘記了等語，此部分與其於警
          詢中指明子○○、戊○○等人之情節，互不相符，審
          之證人即被害人寅○○於警詢時向警陳稱：我不想惹
          麻煩了等語，足認被害人對於被告心存畏懼，而於法
          院審理時，因被告在庭當場聽聞，被害人內心受有巨
          大之壓力堪以理解，反之，其於警詢時之初供，並無
          被告等人在場，顯具有此特別可信之情況，爰採認其
          警詢時之證述，而認被告子○○、戊○○均參與脅迫
          被害人至「大通苑賽鴿協會」之犯行。
        (2)按一般人對汽車之正常交易買賣，無不在日間及夜間
          之上班時間為之，絕無於三更半夜買賣汽車之情。反
          觀本件被害人寅○○卻於23時許之深夜出售其自用小
          客車之客觀情況，若謂其係出於自由意願而賣車，殊
          與常情相悖，足見其出售自用小客車係受暴力脅迫所
          為一節，亦堪認定。綜上本段所述，本件事證已明，
          被告子○○、戊○○上揭犯行均堪認定。
庚、犯罪事實七部分
    (一)訊據上訴人即被告未○○就恐嚇之犯行坦承不諱，惟否認
      其持有之槍枝具有殺傷力，辯稱伊係持無殺傷力之瓦斯槍
      ，朝天花板射擊的非子彈，而是瓦斯槍的彈珠；照片所顯
      示天花板之孔洞不是伊射穿的，申○○在現場有撿到一顆
      長型彈殼交給警方，依其在一審作證時畫出該彈殼之形狀
      為長型，與被告持有之瓦斯槍使用之瓦斯罐相似，其將瓦
      斯罐誤認為彈殼等語，並提出瓦斯槍一枝及塑膠彈數顆為
      證。
    (二)供本件調查之證據：
      1.證據能力爭議之判斷：
        (1)證人申○○於警詢、調查站之陳述，依上揭同條項之
          規定，固不得單獨作為證據；惟申○○於警詢中所述
          與審判所述不符（詳後述），仍依同法第159 條之2
          規定，就其警詢及審理中之證述，於斟酌其警詢筆錄
          具有可信性之特別情況下，而予以一併審酌，作為認
          定事實之依據。何孟宗之證言雙方並不爭執，自有證
          據能力。
        (2)未○○之通聯記錄、現場照片10張係屬書證，其取得
          並無不法，自得作為證據。
    (三)斟酌證據認定事實：
      1.不爭執部分：
        被告未○○確實有於事實七所示之時地以自己持有之槍
        枝指向被害人申○○，隨後並朝「喬弘KTV 」天花板射
        擊1發子彈之方式恐嚇申○○一節，已經被告案發之初
        坦承不諱，核與被害人申○○就此部分指述之情節相符
        ，且有顯示現場天花板受子彈擊穿之彈孔之照片在卷可
        稽，此部分客觀情節已堪行認定。
      2.就爭點部分之判斷：
        (1)被告未○○所持槍枝、子彈有無殺傷力之探討：
          被告自承持該槍朝「喬弘KTV 」天花板射擊1 發子彈
          等語，而證人即兼被害人之目擊證人申○○於審理中
          明確證稱：照片所顯示天花板之孔洞即是被告槍枝射
          擊之痕跡；天花板係三合板（木材）之材質等語。依
          此，則三合板材質之天花板經被告所持有之槍枝射擊
          後遺留1個孔洞如照片所示堪予認定。又經細審照片
          所顯示之上開孔洞，已遭子彈以斜角（非立於正下方
          以直角方向向正上方射擊）方向穿透，形成長橢圓形
          之形狀，而孔洞之周圍並無伴隨長條形之裂痕，顯見
          子彈係於瞬間斜向穿透三合板材質之天花板，其斜向
          射擊而穿透，比之立於天花板正下方以垂直方向直上
          射擊而穿透，則本件之斜向穿透顯需要更強之動能始
          能穿透。準此，以被告所持之槍枝填裝被告所持有之
          子彈而射擊，既能斜向穿透三合板材質之天花板，若
          朝人體射擊，自足以將子彈穿入人體內部，而造成人
          員死傷之情況，據此，被告犯案所用之槍、彈雖未經
          扣案、鑑定（被告自行庭呈之槍、彈，均非本件犯案
          之槍、彈，詳後述），本院仍依上述客觀情況，認定
          被告所持有供本件犯案所用之槍、彈，均具有殺傷力
          。
        (2)被告自行庭呈之槍、彈，是否係本件犯案所用之槍彈
          一節，查被告上開庭呈之槍枝1支，雖經鑑定結果，
          認係仿轉輪手槍外型製造之空氣手槍，以填充氣體為
          發射動力，經實際試射，其動能甚微，認不具殺傷力
          等語。然按被告事後提出之槍彈，係瓦斯槍及塑膠彈
          ，乃使用長圓形瓦斯罐裝填瓦斯為動能發射塑膠彈，
          有其提出之槍彈可稽。惟經本院發函內政部警政署刑
          事警察局，命其將本件案發後證人申○○於苗栗縣苑
          裡鎮客庄里71之27號「喬弘KTV」內拾獲之涉案彈殼
          檢送過院參辦，據其復稱：關於未○○等人違反組織
          犯罪防治條例案，偵查期間證人申○○並未提供任何
          涉案彈殼供本局承辦人員參考，且搜索扣押筆錄內亦
          未登載此一證物等情，有該局96年9月3日，刑偵六二
          字第0960131118號函附卷可憑（本院卷二第65頁）。
          況據被告供稱涉案槍彈已經丟入海裡明確，故申○○
          在原審證稱其在現場撿獲彈殼一顆交予承辦之警方云
          云，並畫彈殼形狀，顯係迴護被告勾串之詞，並非實
          在而不足採。又被告庭呈之塑膠彈數顆，係屬細小圓
          球型態，材質甚輕，而動能係質量與速度相乘之結果
          ，該批塑膠彈之材質既甚輕，則以之為子彈，顯無法
          得出足以穿透三合板材質之天花板，更何況本件係斜
          向射擊而穿透，故被告自行庭呈之塑膠彈亦非被告本
          案中所持之子彈。
        (3)被告於本案所持有並以之射擊天花板之槍枝究係何種
          槍枝：按被告於本件中所持用之槍枝未經扣案，且經
          警搜索無著，復經被告宣稱已經於事後丟入海裏等語
          ，惟經證人申○○證述明確係屬手槍之外型等語，又
          其具有殺傷力，爰從最有利於被告之認定，認其非屬
          槍砲彈藥刀械管制條例第8條第1項所指之制式手槍，
          而係屬同條例第8條第1項所指之槍枝。綜上所述，本
          件事證已明，被告未○○上揭犯行均堪認定。
二、論罪科刑及沒收：
    (一)比較新舊法：
      刑法於94年2 月2 日修正公布，並於95年7 月1 日施行，
      而被告本件行為係於92年間所為，上揭被告12人行為後有
      關連續犯、牽連犯、及累犯之相關法律規定已有所修改，
      自應比較相關新舊法之規定，比較結果：
      1.被告子○○、庚○○、辰○○、卯○○、癸○○、丑○○、巳○○、己○○、乙○○、甲○○、戊○○等人以
        適用牽連犯之規定為較有利，爰均依刑法第2條第1項前
        段規定，適用行為時法。
      2.被告戊○○、未○○部分，刑法第42條第2項易服勞役
        之折算標準，依罰金罰緩提高標準條例提高為一百倍，
        係以三百元即新台幣九百元折算一日，新法同條第3項
        則規定以新台幣一千元二千元或三千元折算一日，以新
        法較為有利，爰均依刑法第2條第1項後段規定，適用裁
        判時法即現行刑法。
      3、被告巳○○、丑○○、卯○○減刑後有期徒刑易科罰
         金之折算標準，依修正前刑法第41條及修正廢止前罰
         金罰鍰提高標準條例第2條規定，以300元即新台幣900
         元折算一日。同條修正後新法則規定以新台幣1000元
         或2000元或3000元折算一日，應適用有利於被告之修
         正前舊法。
    (二)各被告之罪名、刑之加減、量刑及沒收：
    1.被告子○○部分：
        事實一部分：犯刑法第268 條圖利供給賭博場所罪。
        事實二部分：犯刑法第304 條第1 項強制罪（對丙○○部分）、第302 條第1 項剝奪他人行動自由罪（對
          辛○○部分），其雖對辛○○有恐嚇危害安全行為（
          對辛○○毆打未成傷、出示汽油出言恐嚇部分），然
          其為剝奪他人行動自由行為之一部，不另論以恐嚇危
          害安全。其中對丙○○犯強制罪部分公訴意旨認係犯
          同法第346條第3項、第1項之恐嚇取財未遂罪，尚有
          未洽，起訴法條應予變更。
        事實三部分：犯刑法第346 條第3 項、第1 項恐嚇取
          財未遂罪。依刑法第26條規定減輕其刑。又對午○○
          第2次毆打部分，公訴意旨認係犯同法第278條第3項
          、第1項之重傷未遂罪，尚有未洽詳如前述，本院認
          所為係犯同法第277條第1項之傷害罪，起訴法條應予
          變更；又上開傷害部分並未經告訴，而就形式上觀之
          ，此傷害犯行係為對同一被害人恐嚇取財之手段，彼
          此有手段、目的之牽連關係，自應以同一裁判處理之
          ，不另諭知不受理。
        事實五部分：犯刑法第302條第1項剝奪他人行動自由
          罪。其中以強暴脅迫妨害人行使權利及使人行無義務
          之事部分，係剝奪他人行動自由罪之一部行為，不另
          論強制罪。強制罪部分公訴意旨認係犯同法第346 條
          第3項、第1項之恐嚇取財未遂罪，尚有未洽，起訴法
          條應予變更。
        事實六部分：犯刑法第304 條第1 項強制罪。公訴意
          旨認係犯同法第346 條第3 項、第1 項之恐嚇取財未
          遂罪，尚有未洽，起訴法條應予變更。
        所犯各罪，係對不同之被害人各依其情況，於不同之
          時地各別起意所為，均應予分論併罰。
        以上各罪均與各事實所述之共同行為人有意思聯絡或
          行為分擔，均應各與前揭事實所述之共同行為人論以
          共同正犯。
    2.被告戊○○部分：
        事實三部分：犯刑法第346 條第3 項、第1 項恐嚇取
          財未遂罪。依刑法第26條規定減輕其刑。又對午○○
          第2次毆打部分，公訴意旨認係犯同法第278條第3項
          、第1項之重傷未遂罪，尚有未洽詳如前述，本院認
          所為係犯同法第277條第1項之傷害罪，起訴法條應予
          變更；又被害人並未就傷害部分告訴，而就形式上觀
          之，此傷害犯行係為對同一被害人恐嚇取財之手段，
          彼此有手段、目的之牽連關係，自應以同一裁判處理
          之，爰不另為不受理之諭知。
        事實四部分：犯槍砲彈藥刀械管制條例第7 條第4 項
          未經許可持有手槍罪。
        事實五部分：犯刑法第302條第1項剝奪他人行動自由
          罪。其中以強暴脅迫妨害人行使權利及使人行無義務
          之事部分，係剝奪他人行動自由罪之一部行為，不另
          論強制罪。強制罪部分公訴意旨認係犯同法第346 條
          第3項、第1項之恐嚇取財未遂罪，尚有未洽，起訴法
          條應予變更。
        事實六部分：犯刑法第304 條第1 項強制罪。公訴意
          旨認係犯同法第346 條第3 項、第1 項之恐嚇取財未
          遂罪，尚有未洽，起訴法條應予變更。所犯各罪，係
          對不同之被害人各依其情況，於不同之時地各別起意
          所為，均應予分論併罰。
        以上各罪均與各事實所述之共同行為人有意思聯絡或
          行為分擔，均應各與前揭事實所述之共同行為人論以
          共同正犯。
        沒收：扣案之具有殺傷力之手槍1支，屬違禁物，應
          依刑法第38條第1 項第1 款之規定宣告沒收。
    3.被告庚○○、癸○○2人部分：
        所為事實三部分：均犯刑法第346 條第3 項、第1 項
          恐嚇取財未遂罪。依刑法第26條規定減輕其刑。又對
          午○○第2次毆打部分，公訴意旨認係犯同法第278條
          第3項、第1項之重傷未遂罪，尚有未洽詳如前述，本
          院認所為係犯同法第277條第1項之傷害罪，起訴法條
          應予變更；又被害人並未就傷害部分告訴，又就形式
          上觀之，此傷害犯行係為對同一被害人恐嚇取財之手
          段，彼此有手段、目的之牽連關係，自應以同一裁判
          處理之，爰不另為不受理之諭知。
        事實三所述之共同行為人間有意思聯絡、行為分擔，
          均應論以共同正犯。
    4.被告辰○○、巳○○、丑○○、卯○○部分：
        所為事實五部分：均犯刑法第302條第1項剝奪他人行
          動自由罪。其中以強暴脅迫妨害人行使權利及使人行
          無義務之事部分，係剝奪他人行動自由罪之一部行為
          ，不另論強制罪。強制罪部分公訴意旨認係犯同法第
          346條第3項、第1項之恐嚇取財未遂罪，尚有未洽，
          起訴法條應予變更。
        以上被告4 人與被告子○○就此部分事實有意思聯絡
          或行為分擔，均應論以共同正犯。
        被告辰○○曾犯傷害致死罪，經最高法院判處有期徒
          刑7年確定，並於94年11月22日假釋期滿執行完畢，
          有高等法院被告辰○○前案紀錄表在卷可稽，其受有
          期徒刑執行完畢後，五年以內再犯本件有期徒刑以上
          之罪，為累犯，應依刑法第47條規定加重其刑。
    5.被告己○○部分：
        所為事實二部分：犯刑法第304 條第1 項強制罪（對
          丙○○部分）、第302 條第1 項剝奪他人行動自由罪
          （對辛○○部分）、其雖對辛○○有恐嚇危害安全行
          為（對辛○○毆打未成傷、出示汽油出言恐嚇部分）
          ，然其為剝奪他人行動自由行為之一部，不另論以恐
          嚇危害安全。其中對丙○○犯強制罪部分公訴意旨認
          係犯同法第346條第3項、第1項之恐嚇取財未遂罪，
          尚有未洽，起訴法條應予變更。
        上揭強制罪、剝奪他人行動自由罪等二罪，係對不同
          之被害人，各別起意所為，所犯係不同罪名，應予分
          論併罰。
        被告己○○就本犯行，與被告子○○、戊○○、甲○○、乙○○間有意思聯絡、行為分擔，均應論以共同
          正犯。
    6.被告甲○○、乙○○2人部分
        事實二部分（對辛○○部分）：犯刑法第302 條第1
          項剝奪他人行動自由罪、其雖對辛○○有恐嚇危害安
          全行為（對辛○○毆打未成傷、出示汽油出言恐嚇部
          分），然其為剝奪他人行動自由行為之一部，不另論
          以恐嚇危害安全。其中對丙○○犯強制罪部分公訴意
          旨認係犯同法第346條第3項、第1項之恐嚇取財未遂
          罪，尚有未洽，起訴法條應予變更。
          第305條恐嚇危害安全罪。（其2人並未對丙○○犯罪
          ，詳如前述）
        被告甲○○、乙○○就本犯行，與被告子○○、戊○○、己○○間有意思聯絡、行為分擔，均應論以共同
          正犯。
    7.被告未○○部分：
        事實七部分：犯槍砲彈藥刀械管制條例第8 條第4 項
          未經許可持有可發射子彈具有殺傷力之改造手槍罪、
          同條例第12條第4 項未經許可持有具有殺傷力之子彈
          罪，刑法第305 條恐嚇危害安全罪。
        被告以同一持有行為而觸犯未經許可持有可發射子彈
          具有殺傷力之改造手槍罪與未經許可持有具有殺傷力
          之子彈罪二罪名，屬想像競合，應從較重之未經許可
          持有可發射子彈具有殺傷力之改造手槍一罪處斷。
        被告所犯未經許可持有可發射子彈具有殺傷力之改造
          手槍罪與恐嚇危害安全罪，犯意各別，罪名不同，應
          分論併罰。
        (4)關於沒收：被告所持有之改造手槍1支，雖經被告陳
          明已於事後丟棄，又經搜索無著，惟其屬於違禁物，
          依刑法第38條第2項規定，不問屬於犯人與否，沒收
          之，乃採義務沒收主義，爰依法諭知沒收。子彈1 顆
          已經被告擊發，故不予宣告沒收，併予敘明。
三、原審予以論罪科刑，本非無見，惟：1、關於被告子○○、
    戊○○、庚○○、辰○○、未○○、卯○○、癸○○、丑○○、巳○○、己○○、甲○○等人被訴違反組織犯罪防制條
    例部分，原判決主文諭知均無罪（檢察官未上訴而確定）。
    並於理由內詳細敘述判決無罪之依據。但其事實欄卻記載為
    ：子○○（綽號阿和仔）自民國92年間起，即以位在苗栗苑
    裡鎮○○路362號之居所，與同夥以共稱「辦公室」為聚點
    ，在苗栗縣苑裡鎮、通霄鎮地區吸收戊○○（綽號阿布魯）
    、庚○○（綽號葡萄仔）、未○○（綽號志峰）、癸○○（
    綽號白蔡義仔）、己○○、甲○○及其餘姓名年籍不詳之男
    子約十餘人，結合新竹地區以辰○○為首，吸收卯○○、丑
    ○○、巳○○等人，以設於新竹市○○路103號之「益成租
    賃公司」為聚點，參與下列各次有3人以上，具有集團性、
    暴力脅迫性，及常習性之暴力討債集團，並由子○○主持該
    組織，操縱幫眾為下列犯行云云。意謂上開被告等組成組織
    犯罪防制條例所稱之犯罪組織而犯本案各罪，顯然事實與理
    由互相矛盾。2、按刑法第302條之妨害自由罪，原包括私行
    拘禁及以其他非法方法剝奪人之行動自由而言，所謂非法方
    法，當包括強暴、脅迫等情事在內。其與同法第304條第1項
    、第305條之罪，所保護之法益均為被害人之自由，如於私
    行拘禁或剝奪人之行動自由時，同時有妨害被害人行使權利
    或使其行無義務之事；或恐嚇被害人致生危害於安全，後二
    者乃前者即私禁、剝奪行動自由之部分行為，仍應逕依第
    302 條第一項論罪，並無適用第304條第1項第305條之餘地
    。最高法院著有29年上字第3757號、74年台上字第3404號判
    例可循。原判決認相關被告就事實二被害人辛○○部分，係
    以犯恐嚇危害安全罪為手段，達成犯剝奪他人行動自由之目
    的；就事實五部分，係以犯剝奪他人行動自由罪為手段，已
    達成犯強制罪之目的，分別有牽連關係，均應論以牽連犯云
    云，尚有未合。3、被告戊○○併科罰金易服勞役之折算標
    準，經比較刑法第42條新、舊法之規定，以新法有利於被告
    ，應適用新法如前所述，此部分原判決適用舊法亦有未當，
    檢察官上訴執以指摘，為有理由。4、被告未○○未經許可
    持有可發射子彈具有殺傷力之改造手槍一枝，乃違禁物，依
    刑法第38條第2項規定，不問屬於犯人與否，沒收之。此係
    採義務沒收主義，自應宣告沒收。原審就此認其未經扣案，
    為免將來執行困難而不諭知沒收，亦有違誤。5、本件被告
    等犯罪時間係在94年4月24日以前，除宣告刑逾有期徒刑一
    年六月之刑者外，均合乎中華民國九十六年罪犯減刑條例第
    2條第1項第3款減刑之規定，原審未及減刑，亦有未洽。被
    告等上訴否認犯罪及檢察官其餘上訴雖難認有理由，惟原判
    決既有上述可議，仍應由本院撤銷改判。爰審酌被告等犯罪
    之動機、目的，使用之手段，犯罪所生之損害，犯後之態度
    等一切情狀，判處如主文第1項以外所示之刑，並就合於減
    刑部分減其宣告刑二分之一，分別定其應執行之刑及諭知罰
    金易服勞役之折算標準，以示懲儆。另被告丑○○、辰○○
    聲請傳喚證人壬○○；被告己○○、乙○○、甲○○等人聲
    請傳喚證人徐永煌、劉瑞鵬；被告未○○聲請傳喚證人申○○等人作證，因本案事證已明，本院認無傳喚之必要，附此
    敘明。
四、被告癸○○經本院合法傳喚，無正當理由不到庭，本院不待
    其陳述，逕行判決。
五、據上論斷，應依刑事訴訟法第369條第1項前段、第364條、
    第299條第1項前段、第300條、第371條。槍砲彈藥刀械管制
    條例第7條第4項、第8條第4項、第12條第4項。刑法第11條
    前段、第2條第1項、第26條、修正前刑法第28條、第51條第
    5 款、第55條、第268條、第302條第1項、第304條第1項、
    第305條、第346條第1項、刑法第42條第3項、第47條、第38
    條第1項第1款。中華民國九十六年罪犯減刑條例第2條第1項
    第3款、第7條、第9條、第11條，修正前罰金罰鍰提高標準
    條例第2條，判決如主文。
本案經檢察官丁○○到庭執行職務。
中    華    民    國    97    年    9     月    16    日
            刑事第六庭  審判長法  官  李  文  雄
                              法  官  張  恩  賜
                              法  官  邱  顯  祥
上列正本證明與原本無異。
除賭博罪、恐嚇危害安全罪不得上訴外，其餘得上訴。
如不服本判決應於收受送達後十日內向本院提出上訴書狀，其未
敘述上訴之理由者並得於提起上訴後十日內向本院補提理由書（
均須按他造當事人之人數附繕本）。
                              書記官  廖  次  芬
中    華    民    國    97    年    9    月      16  日


司法院資訊處製作；財團法人民間司法改革基金會備份。
